臺灣高等法院臺中分院刑事判決　　　　　　　　九十一年度交上訴字第一五七八號
　　上　訴　人
　　即　被　告　甲○○
右列上訴人因公共危險等案件，不服臺灣臺中地方法院九十一年度交訴字第二七號中
華民國九十一年八月二十一日第一審判決（起訴案號：臺灣臺中地方法院檢察署九十
年度偵字第一五一二三號）提起上訴，本院判決如左：
    主      文
上訴駁回。
    事      實
一、甲○○於民國九十年七月五日下午，駕駛車牌號碼Ｓ五─五九四二號自小客車，
    沿臺中縣太平市○○路○段由臺中市往臺中縣太平市方向行駛，於同日下午二時
    四十分許，途經該路段坪林加油站前，欲左迴轉往臺中市方向行駛，原應注意汽
    車迴車前，應暫停並顯示左轉燈光或手勢，看清無來往車輛，始得迴轉，且依當
    時情形，並無不能注意之情事，竟疏未注意貿然左迴轉，適有乙○○駕駛車牌號
    碼ＯＢＣ─二五七號重型機車，其後搭載丙○○（起訴書誤載為陳哲偉），亦同
    向駛至該路段，遂發生碰撞，致乙○○駕駛之機車倒向對向車道，使乙○○受有
    頭部外傷合併右臉挫傷及四肢多處擦傷、丙○○受有右膝後十字韌帶斷裂等傷害
    。詎甲○○明知其駕駛動力交通工具肇事致乙○○、丙○○受傷後，竟為逃避刑
    事責任，未採取必要救護措施，且未向警察機關報告，隨即駕駛上開車輛逃逸，
    置倒地之傷者於不顧。嗣因肇事當時已為現場路人涂玉沛目擊，記下肇事車輛車
    牌號碼，報警循線查獲，始查悉上情。
二、案經乙○○、丙○○訴由臺中縣警察局霧峰分局報請臺灣臺中地方法院檢察署檢
    察官偵查起訴。
　　理      由
一、訊據上訴人即被告甲○○（下稱被告）對於確有於前揭時、地與被害人乙○○發
    生車禍事故，致乙○○、丙○○分別受有如犯罪事實欄所載之傷害，且於肇事後
    未採取必要救護措施，亦未向警察機關報告，即駕車逃逸之事實供承不諱，核與
    告訴人丙○○指述被告於肇事後往台中市方向駛離（九十年度偵字第一五一二三
    號卷第九頁反面）及目擊證人涂玉沛證稱肇事之自小客車突然從加油站之路旁轉
    出撞到機車右後側造成機車彈到對向車道，小客車未停下隨即離開現場等情（同
    前偵卷第十一頁反面）互核相符；被告此部分肇事逃逸之犯行已甚明確，至就過
    失傷害部分，被告固於本院審理時坦承有未照規定迴轉致肇車禍之疏失，但辯稱
    對方亦有過失，臺灣省臺中縣區車輛行車事故鑑定委員會之鑑定結果認肇事責任
    均在伊與事實不符，蓋伊當天欲左迴轉已先暫停路邊，乙○○車速很快，見伊欲
    左轉未減速慢行，致伊迴轉之際撞及伊車子之左前方，乙○○對本件車禍事故亦
    有過失云云。惟查：被告右揭過失傷害之犯行，迭據被害人乙○○、丙○○於警
    訊、原審及本院審理時指訴綦詳（見偵查卷第七頁反面、第九頁反面、第二十五
    頁反面、第二十六頁，原審卷第五十三頁反面、第五十四頁），並核於證人涂玉
    沛於警訊中證述目擊車禍發生之經過係因被告突轉轉出所造成之情形相符（見偵
    查卷第十一頁反面），復有診斷證明書二份、照片十張附於偵查卷第十四至十五
    頁、第十七至二十頁可資佐證。按汽車迴車前，應暫停並顯示左轉燈光或手勢，
    看清無往來車輛，如得迴轉。道路交通安全規則第一百零六條第五款定有明文。
    被告於原審審理時供稱：「‧‧我當天要迴轉，告訴人要直行，我迴轉時，告訴
    人還離很遠；‧‧我是遠遠的看到有機車；我認為可以迴轉過去，距離尚遠，告
    訴人機車應該是在快車道上。」等語（參見原審卷第二十八頁、第五十三頁正、
    反面），但由機車之受損位置是在右後側，而非機車車頭之部位，自用小客車則
    左前角處有凹痕，及證人涂玉沛於警訊所供機車被撞後彈到對向車道等情綜觀，
    益足徵被告於迴車前，已發現被害人乙○○之機車同向直行而來，竟疏未注意待
    乙○○之機車通過，仍貿然左迴轉致發生車禍，其就車禍之發生自難辭過失之責
    。至被害人於直行駛中，突遭被告自右後側撞及，顯無從事先加以防範，另參諸
    被告業於原審審理時自承：「（對檢察官起訴你有過失，有何意見？）我確實有
    過失。」（見原審卷第十二頁），於本院審理時復稱：「（是否沒有按照規定迴
    轉？）這個我承認，我確實有迴轉」等語（見本院卷第三十頁）明確，由是可知
    被告駕車左迴轉不當方為本件車禍事故之肇事原因，告訴人直行駛至突遇被告自
    右後方轉撞及，應無肇事因素，本件經原審送請臺灣省臺中縣區車輛行車事故
    鑑定委員會鑑定之結果，亦同此認定，有臺灣省臺中縣區車輛行車事故鑑定委員
    會九十一年六月二十七日中縣鑑字第九一○二七○號函所附鑑定意見書在卷可稽
    （參見原審卷第三十二至三十四頁），被告辯稱告訴人亦同有過失，洵不足採。
    至被告聲請將本件車禍重新再送鑑定云云，惟本院綜合全卷各項事證，認車禍肇
    事責任歸屬已明，尚無再送覆議之必要，併予敘明。又被害人乙○○、丙○○確
    因本件車禍事故受有前揭傷害，已如前述，而被告過失駕車肇事行為與被害人所
    受傷害間，具有相當之因果關係。綜上所述，本件事證明確，被告犯行堪以認定
    。
二、核被告所為，係犯刑法第一百八十五條之四肇事逃逸罪及同法第二百八十四條第
    一項前段之過失傷害罪。被告以一過失駕駛行為致乙○○、丙○○受傷，為想像
    競合犯，應從一重之過失傷害罪處斷。又被告所犯上開二罪，犯意各別，罪名不
    同，應分論併罰之。原審依據上述理由，適用刑法第一百八十五條之四、第二百
    八十四條第一項前段，並審酌被告之素行、肇事後非但未報警救護，反棄被害人
    於不顧，迄今未與被害人達成民事和解等一切情狀，分別就其肇事逃逸罪部分，
    判處有期徒刑六月、過失傷害罪部分，判處有期徒刑四月，並分別諭知易科罰金
    之標準，合併定其應執行之刑為十月及諭知易科罰金之標準，以資警懲，經核其
    認事用法並無不合，量刑亦稱允適，被告提起上訴，猶執陳詞指摘原判決不當，
    非有理由，應予駁回。
據上論斷，應依刑事訴訟法第三百六十八條，判決如主文。
本案經檢察官丁○○到庭執行職務。
中      華      民      國　    九十一     年     十      月   三十一 　日
                                臺灣高等法院臺中分院刑事第七庭
                                      審判長法　官　林　榮　龍
                                      　　　法  官　江　錫　麟
                                      　　　法　官  謝  說  容
右正本證明與原本無異。
公共危險罪部分得上訴。
過失傷害部分不得上訴。
如不服本判決應於收受送達後十日內向本院提出上訴書狀，其未敘述上訴之理由者並
得於提起上訴後十日內向本院補提理由書（均須按他造當事人之人數附繕本）。
　　　　　　　　　　　　　　　　　　　　　　書記官  金  珍  華
中      華      民      國　    九十一     年    十一     月     四 　　日
中華民國刑法第二百八十四條：
 (過失傷害罪)
因過失傷害人者，處六月以下有期徒刑、拘役或五百元以下罰金，致重傷者，處一年
以下有期徒刑、拘役或五百元以下罰金。
從事業務之人，因業務上之過失傷害人者，處一年以下有期徒刑、拘役或一千元以下
罰金，致重傷者，處三年以下有期徒刑、拘役或二千元以下罰金。
中華民國刑法第一百八十五條之四：
駕駛動力交通工具肇事，致人死傷而逃逸者，處六月以上五年以下有期徒刑。
                                　　　　　　　　　　　　　　　　　　　　Ｒ
